最高法院刑事判決　　　　　　　　　 111年度台上字第1479號
上　訴　人　范景甯


選任辯護人　江錫麒律師
　　　　　　王炳人律師
上列上訴人因傷害案件，不服臺灣高等法院臺中分院中華民國11
0 年11月11日第二審判決（110 年度上訴字第34號，起訴案號：
臺灣苗栗地方檢察署108 年度偵字第2651號），提起上訴，本院
判決如下：
    主  文
上訴駁回。                             
    理  由
一、按刑事訴訟法第377 條規定，上訴於第三審法院，非以判決
    違背法令為理由，不得為之。是提起第三審上訴，應以原判
    決違背法令為理由，係屬法定要件。如果上訴理由書狀並未
    依據卷內訴訟資料，具體指摘原判決不適用何種法則或如何
    適用不當，或所指摘原判決違法情事，顯與法律規定得為第
    三審上訴理由之違法情形，不相適合時，均應認其上訴為違
    背法律上之程式，予以駁回。
二、本件原判決認定上訴人范景甯有原判決事實欄所載之犯行明
    確，因而撤銷第一審諭知上訴人無罪部分之判決，經變更起
    訴法條，改判依想像競合關係從一重論處上訴人修正前共同
    傷害罪刑（累犯，處有期徒刑1 年2 月）。已詳述認定犯罪
    事實所憑之證據及其認定之理由，從形式上觀察，並無足以
    影響判決結果之違法情形存在。
三、被告以外之人於檢察事務官、司法警察官或司法警察調查中
    所為之陳述，與審判中不符時，其先前之陳述具有較可信之
    特別情況，且為證明犯罪事實存否所必要者，依刑事訴訟法
    第159 條之2 規定，自得為證據。亦即茍同時具備信用性（
    可信性）之情況保障及必要性兩項傳聞法則例外之要件，其
    先前在警詢所為之陳述，自得為證據。本件關於共同被告張
    集盛於民國108 年1 月3 日在苗栗縣警察局頭份分局接受員
    警詢問（下稱警詢）之陳述，與審判中之依證人身分所為證
    述不符部分，原判決理由欄壹、一，已記載審酌其接受警詢
    詢問時之外部情況，徵以張集盛於偵訊供稱對上開警詢內容
    無修正或補充，於第一審仍稱警詢所述並無誣陷上訴人，至
    於審理中與警詢何以有歧異之處則僅沉默拒答等情，敘明上
    開警詢所為之陳述，如何具有較可信之情況，且為證明上訴
    人本件犯罪事實之存否所必要，具有證據能力之理由（見原
    判決第2 至3 頁）。經核並無違誤。上訴意旨，主張原判決
    認定張集盛警詢有證據能力，既未判斷何以具有可信之特別
    情況，又未勘驗或進行交互詰問之嚴格證明調查，有嚴重違
    誤等語，顯係徒憑己見而為之指摘，尚非適法之第三審上訴
    理由。
四、犯罪事實之認定，證據之取捨及其證明力如何，乃事實審法
    院判斷之職權，如其取捨不違背經驗法則與論理法則，即不
    得指為違法，而據為上訴第三審之理由。原判決認定上訴人
    有本件共同傷害之犯行，係依憑上訴人之部分自白、共同被
    告張集盛於警詢之指證、證人即告訴人黃冠翔、林勤展之部
    分證詞，以及卷附之第一審勘驗監視器畫面之勘驗筆錄、相
    關醫療院所之檢傷照片、病歷資料及診斷證明書等證據資料
    ，逐一剖析、相互勾稽，說明其證據取捨之理由。復於理由
    欄貳、二就上訴人否認犯行，所為其在場沒有參與犯案之辯
    解，載敘：⑴、共同被告張集盛於警詢已指稱，當天到達現
    場毆打黃冠翔、林勤展之數名不詳男子，係由上訴人邀集到
    場，其並不認識之證言如何可信，至張集盛於第一審翻異前
    詞改稱並非上訴人邀集云云，如何不足採之理由；⑵、第一
    審勘驗現場監視器錄影畫面結果：案發當日有動手毆打者 5
    人，其中2名持棍棒攻擊、1名持安全帽攻擊、其餘2 人則徒
    手攻擊，上訴人及其第一審之辯護人於上開勘驗後，明確表
    示上訴人係徒手攻擊者代號C 之人，上訴人之自白如何無誤
    認之可能，佐以錄影畫面中代號C 之著服，與張集盛及吳瑞
    玲所證上訴人當日之服裝相符，因認上訴人確係在場實行毆
    打等旨，上揭所辯不足採之；又證人黃冠翔、林勤展無法確
    認上訴人是否在場、是否實施毆打，以及張集盛證稱未看見
    上訴人打人、吳瑞玲供述上訴人在其身旁等證言，如何均無
    足為上訴人有利之認定，俱已斟酌卷內資料詳加指駁、論斷
    （見原判決第5 至7 頁）。所為論斷說明，俱不違背經驗法
    則及論理法則，亦無認定事實未依證據、違背證據法則之違
    誤。上訴意旨略以：上訴人於第一審自白係代號C 之人，乃
    出於誤認，且影像模糊，穿白衣不只1 人，自白無其他補強
    證據；又張集盛已證述非上訴人召集不詳毆打者，黃冠翔、
    林勤展證稱對上訴人無印象等，卷內所有資料均不能證明上
    訴人犯罪，原判決有認定事實未依證據，違反自白補強法則
    之違法等語。係置原判決之論敘於不顧，無非就原審採證認
    事職權之適法行使，及原判決明白論斷之事項，異持評價，
    任意指為違法，或單純為事實之爭辯，自非適法之第三審上
    訴理由。
五、以上及其他上訴意旨，核與法律規定得為第三審上訴理由之
    違法情形，不相適合，應認本件上訴為違背法律上之程式，
    予以駁回。                    
據上論結，應依刑事訴訟法第395條前段，判決如主文。
中    華    民    國   111    年    3     月    17    日
                  刑事第二庭審判長法  官  林  勤  純  
                                  法  官  莊  松  泉  
                                  法  官  李  釱  任  
                                  法  官  吳  秋  宏  
                                  法  官  王  梅  英  
本件正本證明與原本無異
                                  書記官
中    華    民    國   111    年    3     月    22    日